臺灣臺東地方法院刑事裁定　　　　　　 100年度交聲字第94號
原處分機關　交通部公路總局高雄區監理所臺東監理站
異　議　人
即受處分人　張捷森
上列異議人即受處分人因違反道路交通管理處罰條例案件，對於
交通部公路總局高雄區監理所臺東監理站於民國100年10月17 日
所為之處分（原處分案號：東監違裁字第裁81-A01XH5220號）聲
明異議，本院裁定如下：
    主  文
原處分撤銷。
張捷森汽車駕駛人於轉彎時，不依標誌、標線、號誌指示，處罰
鍰新臺幣陸佰元，並記違規點數壹點；又在陸個月內，違規記點
共達陸點以上，吊扣職業聯結車駕駛執照壹個月，並應接受道路
交通安全講習。
    理  由
一、原處分意旨略以：異議人即受處分人張捷森於民國100年8月
    11日晚上6時16分許，駕駛車牌號碼128-GF 號營業貨運曳引
    車，行經臺北市○○○路○ 段時，因不依標誌、號誌或標號
    指示行駛，遭臺北市政府警察局松山分局交通分隊員警單舉
    發並移送交通部公路總局高雄區監理所臺東監理站（下稱臺
    東監理站），臺東監理站爰依道路交通管理處罰條例第48條
    第1項第2款、第63條第1項第1款（原裁決書漏引）之規定，
    裁處異議人罰鍰新臺幣（下同）600元，並記違規點數1點，
    且異議人於同年6月23日已因酒駕記違規點數5點，異議人於
    1 年內違規點數合計達6點，另依同條例第68條第2項規定，
    吊扣異議人之職業聯結車駕駛執照12個月等語。
二、異議意旨略以：異議人於100年6月23日駕駛自用小客車因酒
    駕記違規點數5點，復於同年8月11日駕駛職業聯結車因不依
    標誌、號誌指示行駛而記違規點數1 點，經原處分機關吊扣
    職業聯結車駕照12個月，然異議人2 次違規行為分係駕駛自
    用小客車與職業聯結車，是上揭2 次被舉發之駕駛車種既然
    不同，自不應將上揭2 次之違規點數合併計算，而吊扣異議
    人之職業聯結車駕駛執照等語。
三、按汽車駕駛人轉彎時，有不依標誌、標線、號誌指示之情形
    者，處600元以上1,800元以下罰鍰；又汽車駕駛人有前開情
    形者，除依原條款處罰鍰外，並記違規點數1 點，道路交通
    管理處罰條例第48條第1項第2款、63條第1項第1款分別定有
    明文。次按汽車駕駛人在6個月內，違規記點共達6點以上者
    ，吊扣駕駛執照1個月；汽車駕駛人，有依第63條第3項前段
    規定受吊扣駕駛執照處分者，應接受道路交通安全講習，同
    條例第63條第3項前段、第24條第1項第5款分別亦有明定。
四、經查：
(一)異議人於100年6月23日，駕駛自用小客車因酒駕記違規點數
    5點；嗣於同年8月11日，駕駛車牌號碼號128-GF號營業貨運
    曳引車因違反道路交通管理處罰條例第48條第1項第2款、第
    63條第1項第1款（原裁決書漏引）之規定，經臺東監理站裁
    處異議人罰鍰600元，並記違規點數1點等情，有臺東監理站
    東監違裁字第裁81-A01XH5220號裁決書1 紙附卷可參，且為
    異議人所是認。是以，異議人於6 個月內，因違規駕駛行為
    致違規記點總計達6點之事實，首堪認定。
(二)復道路交通管理處罰條例第68條第2 項係規定：「領有汽車
    駕駛執照之汽車駕駛人，除駕駛聯結車、大客車、大貨車外
    之非其駕駛執照種類之車輛，違反本條例及道路交通安全規
    則之規定，應受吊扣駕駛執照情形時，無因而肇事致人受傷
    或重傷者，記違規點數5點。但1年內違規點數共達6 點以上
    或再次應受吊扣駕駛執照情形者，併依原違反本條例應受吊
    扣駕駛執照處分規定，吊扣其駕駛執照。」，顯見若要以是
    條為處罰之依據，其合併計算1年內違規點數共達6點以上之
    前提，必須原先各裁處該等違規行為所依據之規定本身即含
    有吊扣駕駛執照之處分種類，是上揭條例始規定「....，併
    依『原』違反本條例應受吊扣駕駛執照處分規定，吊扣其駕
    駛執照」等文字。然本件異議人駕駛職業聯結車因不依標誌
    、號誌指示行駛，而違反同條例第48條第1項第2款之規定，
    稽之該規定之處罰種類並未包含吊扣執照之處分種類，是此
    次違規行為，亦無從依同條例第68條第2 項但書所定「併依
    『原』違反本條例應受吊扣駕駛執照處分」之規定，吊扣其
    駕駛執照。準此，臺東監理站認本件有同條例第68條第2 項
    之適用，容有誤會。
(三)又汽車駕駛人取得高一級車類之駕駛資格者，應換發駕駛執
    照，並准其駕駛較低級車類，已領有聯結車駕駛執照者，得
    駕駛大客車、大貨車、代用大客車、大客貨兩用車、曳引車
    、小型車、輕型機器腳踏車，道路交通安全規則第61條第 1
    項第1款著有明文。另依同規則第3條規定，汽車依其使用性
    質，分為客車、貨車、客貨兩用車、代用客車、特種車、機
    器腳踏車等六大類。而關於違反交通管理事件駕駛人違規記
    點、記次之認定標準與計算方式，依「道路交通駕駛人違規
    記點及汽車違規紀錄作業處理要點」第8 點規定：「駕駛人
    違規記點，其累計點數，汽車，機器腳踏車應分開計算」。
    查本件異議人為領有職業聯結車駕照之人，有證號查詢汽車
    駕駛人資料1紙在卷可按，依上揭規則第61 條規定，亦准許
    駕駛較低等級之自小客車甚明，是異議人駕駛營業貨運曳引
    車（職業聯結車）、自小客車之違規行為，依道路交通安全
    規則第3 條規定，均屬駕駛汽車之違規，並非屬駕駛機器腳
    踏車之違規，是其2 次違規行為記點，仍應一併累計。故異
    議人辯稱駕駛不同種類汽車所生之違規記點不應合併計算云
    云，尚難憑採。從而，本件異議人既係因駕駛營業貨櫃曳引
    車，違反道路交通管理處罰條例第48條第1項第2款之規定記
    違規點數1 點，累計異議人前次駕駛自用小客車酒駕記違規
    點數5點，合計達6點，自應依同條例第63條第3項、第24 條
    第1項第5款規定，為吊扣異議人持有之職業聯結車駕駛執照
    1個月，並應接受道路交通安全講習之處分。
五、綜上所述，異議人之聲明異議之理由雖有未恰，惟原處分機
    關對異議人所為裁罰既有上述違誤之處，自應由本院將原處
    分撤銷，並諭知如主文第2項所述之處分，以資適法。
六、依道路交通管理處罰條例第87條第2項、第89 條、道路交通
    事件處理辦法第19條前段，裁定如主文。
中    華    民    國   100    年    11    月    21    日
                       交通法庭法  官     侯弘偉
以上正本證明與原本無異。
如不服本裁定，應於裁定送達後5日內向本院提出抗告狀（須附
繕本）。
「切勿逕送上級法院」
                               書記官     洪幸如
中    華    民    國   100    年    11    月    21    日